【裁判字號】    98,訴,996
【裁判日期】    981127
【裁判案由】    違反槍砲彈藥刀械管制條例
【裁判全文】
臺灣屏東地方法院刑事判決               98年度訴字第996號
公  訴  人  臺灣屏東地方法院檢察署檢察官
被      告  甲○○
指定辯護人  本院公設辯護人乙○○
上列被告因違反槍砲彈藥刀械管制條例案件，經檢察官提起公訴
（98年度偵字第4019號），本院判決如下：
    主  文
甲○○犯非法寄藏可發射金屬具殺傷力之槍枝罪，累犯，處有期
徒刑貳年，併科罰金新臺幣伍萬元，罰金如易服勞役，以新臺幣
壹仟元折算壹日，扣案之鋼管槍壹支（槍枝管制編號：0000
00000號，含槍管貳支）沒收。
    事  實
一、甲○○前因犯竊盜案件，經本院以93年度簡字第1427號判決
    判處有期徒刑3月確定，嗣於民國94年1月17日易科罰金執行
    完畢。
二、詎甲○○明知未經許可，不得持有及寄藏可發射金屬或子彈
    具有殺傷力之各式槍砲，竟仍基於寄藏可發射金屬或子彈而
    具有殺傷力槍砲之犯意，於88年3 月間某日，受其真實姓名
    年籍不詳稱「蔡龍和」之友人所託，在「蔡龍和」於屏東縣
    潮州鎮之住處，收受「蔡龍和」所交付具有殺傷力之鋼管槍
    1 支（槍枝管制編號：0000000000號，含槍管2 支），並將
    之寄藏在其屏東縣潮州鎮○○路5 之4 號住處。嗣於98年5
    月26日16時30分許，經警持本院核發之98年度聲搜字第364
    號搜索票前往甲○○上開住處搜索有關違反毒品危害防制條
    例之相關贓證物時，在該處扣得上開槍枝，因而查悉上情。
三、案經屏東縣政府警察局潮州分局報請臺灣屏東地方法院檢察
    署檢察官偵查起訴。
    理  由
壹、證據能力部分：
一、按有關鑑定人之選任及鑑定機關（團體）之囑託，依刑事訴
    訟法第198 條及第208 條之規定，應由法官或檢察官為之，
    而鑑定人及鑑定機關（團體）實施鑑定或審查，所為之言詞
    或書面報告，即為傳聞證據之例外，具有證據能力。是檢察
    官對於偵查中之案件，認須實施鑑定者，固應就具體個案，
    選任鑑定人或囑託鑑定機關（團體）為之；但對於司法警察
    機關調查中之案件，或有量大或急迫之情形，為因應實務之
    現實需求，如檢察官針對該類案件之性質，認對當然有鑑定
    之必要者，基於檢察一體原則，得由該管檢察長對於轄區內
    之案件，以事前概括選任鑑定人或囑託鑑定機關（團體）之
    方式，俾便轄區內之司法警察官、司法警察對於調查中之此
    類案件，得即時送請事前已選任之鑑定人或囑託之鑑定機關
    （團體）實施鑑定。本件扣案之鋼管槍1 支（槍枝管制編號
    ：0000000000號，含槍管2 支），係由屏東縣政府警察局潮
    州分局送請內政部警政署刑事警察局鑑定後出具98年8 月18
    日刑鑑字第0980080004號槍彈鑑定書（見偵卷第13-15 頁）
    ，依上開說明，仍屬受檢察官囑託鑑定之範圍，是上開鑑定
    意見書，均屬刑事訴訟法第208 條第1 項規定準用第206 條
    第1 項規定所稱之書面報告，依刑事訴訟法第159 條第1項
    規定之立法理由，為該條項所指例外之規定，應有證據能力
    。
二、另按被告以外之人於審判外之陳述，雖不符前4 條之規定，
    而經當事人於審判程序同意作為證據，法院審酌該言詞陳述
    或書面陳述作成時之情況，認為適當者，亦得為證據。當事
    人、代理人或辯護人於法院調查證據時，知有第159 條第1
    項不得為證據之情形，而未於言詞辯論終結前聲明異議者，
    視為有前項之同意，刑事訴訟法第159 條之5 定有明文。本
    件其餘所引具傳聞性質之證據，當事人及辯護人均未爭執其
    證據能力，亦未於本案言詞辯論終結前對證據能力聲明異議
    ，依上開規定，視為當事人及辯護人同意作為證據，且經本
    院審酌該等證據作成時之情況及證據取得過程等節，認亦適
    宜作為證據，自得為本件裁判基礎之證據資料，而均具證據
    能力。
貳、實體部分：
一、上揭事實，業據被告甲○○於本院審理時自白不諱，另有鋼
    管槍1 支（槍枝管制編號：0000000000號，含槍管2 支）扣
    案可稽；此外，復有本院98年度聲搜字第364 號搜索票影本
    1 紙（見警卷第7 頁）、屏東縣政府警察局搜索扣押筆錄1
    份（見警卷第8 頁）、扣押物品目錄表1紙 （見警卷第9 頁
    ）及現場照片13張（見警卷第10-16 頁）在卷足資佐證。又
    上開鋼管槍1 支，經送請內政部警政署刑事警察局依檢視法
    、性能檢驗法及試射法鑑定結果，認為：「送鑑鋼管槍1 支
    （槍枝管制編號：0000000000號），認係兩節式土造鋼管槍
    ，擊發功能正常，可供擊發口徑0.27吋建築工業用彈（作為
    發射動力），用以發射彈丸使用，認具殺傷力」等語，此有
    該局98年8 月18日刑鑑字第0980080004號槍彈鑑定書在卷可
    稽（見鑑驗結果二，偵卷第13頁）。足認，上開鋼管槍1 支
    具有殺傷力乙情甚明，是被告上開任意性自白確與客觀事實
    相符，自可採信。綜上，本案事證明確，被告前揭犯行足堪
    認定，自應依法論科。
二、論罪科刑部分：
  (一)按槍砲彈藥刀械管制條例第4 條第1 項第1 款、第2 款之槍
    砲、彈藥，包括其主要組成零件，但無法供組成槍砲、彈藥
    之用者，不在此限。又槍砲、彈藥主要組成零件種類，由中
    央主管機關公告之，同條例第4 條第2 項、第3 項分別定有
    明文。而依內政部警政署86年11月24日台內警字第867068
    3 號公告，彈匣係手槍之主要組成零件之一。則「彈匣」既
    為手槍之主要組成零件，且有自動填彈以利手槍擊發子彈之
    效用，即屬該手槍之從物。若行為人同時持有手槍及適於該
    手槍使用之彈匣（包括一個或數個彈匣）者，因該彈匣係屬
    附隨於該手槍之從物，而為該手槍整體之一部分，則其持有
    之範圍自應及該手槍及該等彈匣在內。亦即其持有彈匣之行
    為，已包攝在其持有手槍之範疇內，而為其未經許可持有手
    槍行為之一部，在刑法之評價上，自應就其同時未經許可持
    有手槍及彈匣之整體行為合一論斷，而不能將其未經許可持
    有手槍及彈匣之行為予以割裂論罪，故其所為應僅成立同條
    例第7 條第4 項未經許可持有手槍罪，而無庸另論以同條例
    第13條第4 項之未經許可持有手槍之主要組成零件罪，最高
    法院96年度台上字第4658號判決意旨可資參照。查本件執行
    搜索員警，除扣得上開鋼管槍槍身1 支外，另扣得槍管2 支
    乙情，有上開現場照片在卷可證（見警卷第10頁下方照片、
    第13頁下方照片、第14頁照片），又內政部警政署刑事警察
    局亦以98年10月12日刑鑑字第0980135490號函復本院，其說
    明略以：本局98年8 月18日刑鑑字第0980080004號鑑驗書鑑
    驗結果二所載槍枝（槍枝管制編號0000000000），原已具槍
    管1 支（如該鑑驗書照片七所示），而該鑑驗書鑑驗結果三
    之槍管，則係另一槍管，非為前揭槍枝槍管等語（見本院卷
    第24頁），堪認此情真實無誤。而被告於本院準備程序時陳
    稱：扣案之鋼管槍共有2 隻槍管，此2 支槍管均可與槍身結
    合使用等語（見本院準備程序第2 頁），復依上開鑑驗書鑑
    驗結果三所示，認為：「送鑑鋼管手槍槍管1 支，認係可供
    前揭兩節式土造鋼管槍使用之金屬槍管，其內填塞直徑6mm
    金屬彈丸、後端裝填0.27吋建築工業用彈，經與上述槍枝（
    槍枝管制編號：0000000000號）組裝，可發射彈丸使用」等
    語（見偵卷第13頁背面），亦徵被告前揭所言非虛，可知此
    槍管亦可與前揭扣案鋼管槍之槍身相互組合後加以使用無誤
    。再查，前揭鑑驗書鑑驗結果三所指之槍管1 支係屬內政部
    台內警字第8670683 號公告之槍砲主要組成零件乙節，有
    內政部98年10月8 日內授警字第09800871735 號函在卷可查
    （見本院卷第19頁），然被告既係同時自「蔡龍和」處收受
    前揭鋼管槍及槍管，並為之寄藏於其住處，而槍管又為槍砲
    之主要組成零件，並與前揭鋼管槍之槍身相互組合後可發射
    彈丸使用，則參酌上開最高法院判決之見解，鑑驗書鑑驗結
    果三所指之槍管自屬本件扣案鋼管槍之從物，而為該鋼管槍
    整體之一部分，應認被告所寄藏之該支鋼管槍並包含有槍管
    2 支，是被告寄藏該槍管之行為，已包攝在其寄藏鋼管槍之
    範疇內，而為其未經許可寄藏具殺傷力槍砲行為之一部，而
    無庸另論以同條例第13條第4 項之未經許可寄藏槍砲主要組
    成零件罪。
  (二)次按寄藏與持有槍砲，均係將物置於自己實力支配之下，僅
    寄藏必先有他人之持有行為，而後始為之受寄代藏而已，故
    寄藏之受人委託代為保管，其保管之本身所為之持有，既係
    寄藏之當然結果，法律上自宜僅就寄藏行為為包括之評價，
    不應另就持有予以論罪，最高法院74年台上字第3400號判例
    意旨可資參照。核被告甲○○所為，係違反槍砲彈藥刀械管
    制條例第8 條第4 項之未經許可寄藏可發射金屬具殺傷力之
    槍砲罪，被告寄藏槍砲後之持有行為，係寄藏行為之當然結
    果，不另論罪。又按無故持有管制槍枝、子彈，為繼續犯，
    一經持有，犯罪即告成立，其嗣後之繼續持有，乃犯罪行為
    之繼續，而非犯罪狀態之繼續，遇法律有變更時，即應以最
    後行為時之法律處斷，最高法院93年度台上字第3441號判決
    意旨可資參照。查本件被告寄藏後持有上開鋼管槍期間，槍
    砲彈藥刀械管制條例及刑法之相關規定，雖均有經修正之情
    ，然被告既繼續持有上開鋼管槍直至98年5 月26日止，方為
    警方人員查獲，自應依繼續犯行為完成時（即查獲當時）之
    法律處斷之，而不生新舊法比較之問題，先予敘明。復按，
    非法寄藏具殺傷力之槍砲罪屬行為繼續之繼續犯，業如上述
    ，是自行為人寄藏後持有手槍之始乃至查獲為止，行為人之
    犯罪行為均在繼續中，而其違法性及可罰性亦未可終止，因
    此，行為人部分之持有行為，係在另一犯罪所處有期徒刑執
    行完畢後5 年以內者，即應該當於累犯，最高法院86年度台
    非字第217 號、89年度台上字第392 號判決意旨可資參照。
    查本件被告有如事實欄第一部分所載之論罪科刑執行情形，
    有臺灣高等法院被告前案紀錄表1 份在卷可稽，其受有期徒
    刑執行完畢，5 年以內故意再犯本件有期徒刑以上之罪，依
    據上開說明，應論以累犯，而依刑法第47條第1 項規定加重
    其刑。另查，依上開鑑驗書所示，本件扣案之鋼管槍係供發
    射彈丸使用，相較於其他可供發射子彈之用之改造槍枝，其
    殺傷力尚屬較低，且亦無其他證據足資佐證被告於持有上開
    鋼管槍之過程中，有持之為其他犯罪之用，足見其惡性非屬
    重大，本院綜合上情，認被告之犯罪情狀在客觀上顯然足以
    引起一般同情，縱論以本件槍砲彈藥刀械管制條例第8 條第
    4 項所定之最低法定刑度，猶嫌過重，爰依刑法第59條規定
    ，減輕其刑。而被告既有上開刑之加重減輕事由，並依法先
    加後減之。茲審酌被告明知未經主管機關許可不得持有、寄
    藏具殺傷力之槍枝，仍為他人寄藏本件扣案槍枝，對社會治
    安造成潛在之危險，其行實有不當，惟犯後坦承犯行，犯後
    態度尚可，又未曾以該槍枝犯罪，並未因此造成公眾或他人
    之現實惡害，所生危害不大，暨其智識程度、生活狀況等一
    切情狀，就其所犯量處如主文所示之刑，並就併科罰金部分
    ，諭知易服勞役之折算標準，以資懲儆。
  (三)扣案鋼管槍1 支（槍枝管制編號：0000000000號，包含槍管
    2 支），既具有殺傷力，而屬違禁物，應依刑法第38條第1
    項第1 款規定宣告沒收之。至於起訴書犯罪事實欄所敘及其
    他扣得之工業用底火2 顆、金屬彈丸鋼珠9 顆及非制式金屬
    彈頭1 顆等物品，既經被告陳述係「蔡龍和」之人交其寄藏
    ，並無其他證據證明係被告所有，又此些物品俱經鑑定為無
    殺傷力，有上開鑑驗書存卷可佐（見偵卷第13頁背面），均
    非屬違禁物，故均不另為沒收之諭知。另扣案之改造長槍1
    支（槍枝管制編號：0000000000號），經鑑定結果認無殺傷
    力，有上開鑑驗書存卷可查（見鑑驗結果一，偵卷第13頁）
    ，且此部分亦經檢察官為不起訴處分，有該不起訴處分書1
    份附卷可稽（見偵卷第18頁），是此改造長槍1 支顯與被告
    本件犯行無關，自無庸宣告沒收。
三、末按「犯本條例之罪，於偵查或審判中自白，並供述全部槍
    砲、彈藥、刀械之來源及去向，因而查獲或因而防止重大危
    害治安事件之發生者，減輕或免除其刑。」，槍砲彈藥刀械
    管制條例第18條第4 項前段定有明文。查本件被告雖於警詢
    、檢察官偵訊及本院審理時均自白其本件寄藏具殺傷力槍砲
    犯行，並俱稱本件扣案物係「蔡龍和」之人交其寄藏，而「
    蔡龍和」並經檢察官列為被告，惟該「蔡龍和」之人始終未
    到案，復經檢察官依法通緝，有臺灣屏東地方法院檢察署通
    緝書1 紙（見偵卷第21頁）在卷可憑。是尚無從認定此遭檢
    察官通緝之「蔡龍和」即為被告所稱「蔡龍和」之人，而實
    難認為已因被告上開陳述而確實查獲槍枝來源，並使被告可
    依上開規定獲減免其刑之寬典，併此敘明。
據上論斷，應依刑事訴訟法第299 條第1 項前段，槍砲彈藥刀械
管制條例第8 條第4 項，刑法第11條前段、第47條第1 項、第59
條、第42條第3項、第38條第1 項第1 款，判決如主文。
本案經檢察官任亭到庭執行職務
中    華    民    國    98    年    11    月    27    日
                  刑事第五庭  審判長法  官  石家禎
                                    法  官  陳秀慧
                                    法  官  程士傑
以上正本證明與原本無異。
如不服本判決應於收受判決後10日內向本院提出上訴書狀，並應
敘述具體理由；其未敘述上訴理由者，應於上訴期間屆滿後20日
內向本院補提理由書（均須按他造當事人之人數附繕本）「切勿
逕送上級法院」。
中    華    民    國    98    年    11    月    27    日
                                    書記官  孫秀桃
附錄論罪科刑法條：
槍砲彈藥刀械管制條例第8 條第4 項
未經許可，持有、寄藏或意圖販賣而陳列第 1 項所列槍枝者，處
 3 年以上10年以下有期徒刑，併科新臺幣700 萬元以下罰金。


司法院資訊處製作；財團法人民間司法改革基金會備份。
